【裁判字號】    97,消債更,1052
【裁判日期】    971015
【裁判案由】    更生事件
【裁判全文】
臺灣臺南地方法院民事裁定          97年度消債更字第1052號
債  務  人  甲○○
上列當事人因消費者債務清理事件聲請更生，本院裁定如下：
    主  文
債務人甲○○自民國九十七年十月十五日下午五時起開始更生程
序。
    理  由
一、按債務人不能清償債務或有不能清償之虞，且無擔保或無優
    先權之債務總額未逾新臺幣（下同）1,200 萬元者，於法院
    裁定開始清算程序或宣告破產前，得向法院聲請更生。法院
    開始更生程序之裁定，應載明其年、月、日、時，並即時發
    生效力，消費者債務清理條例第3條、第42條第1項、第45條
    第1 項定有明文。又按債務人對於金融機構因消費借貸、自
    用住宅借款、信用卡或現金卡契約而負債務，在聲請更生或
    清算前，應提出債權人清冊，以書面向最大債權金融機構請
    求協商債務清償方案，並表明共同協商之意旨，而消費者債
    務清理條例施行前，債務人依金融主管機關協調成立之中華
    民國銀行公會會員辦理消費金融案件無擔保債務協商機制與
    金融機構成立協商者，不得聲請更生或清算，但因不可歸責
    於己之事由，致履行顯有重大困難者，不在此限，消費者債
    務清理條例第151條第1項、第5項定有明文。
二、本件聲請意旨略以：聲請人即債務人甲○○現任職保誠人壽
    保險股份有限公司業務員，每月平均薪資約20,427元，除此
    薪資收入外，尚有汽車一部，然累計債務總金額已達
    1,387,824元，前曾依照中華民國銀行公會會員辦理消費金
    融案件無擔保債務協商機制，與中華商業銀行等7家銀行成
    立協商，每月應還款金額為14,585元，惟債務人每月尚須繳
    納土地銀行信用貸款8,100元，因利率較低，無法納入協商
    金額，且每月另給付債務人之父母親扶養費，共6,552元，
    嚴重導致債務人於每月扣除基本開銷外，亦無法繼續如期償
    還銀行公會協商機制款項，實有不可歸責於債務人之事由，
    符合消費者債務清理條例第3條、第151條第5項但書之規定
    ，爰依上開規定，提出財產及收入狀況說明書、債權人清冊
    、債務人清冊，聲請更生等語。
三、經查：
  (一)債務人主張其任職保誠人壽保險股份有限公司業務員，每月
    平均薪資20,427元，除此薪資收入外，尚有汽車一部，然累
    計債務總金額已達1,387,824元；又債務人曾於消費者債務
    清理條例施行前，與各債權銀行就無擔保債務成立協商，約
    定每月償還14,585元，共分80期；業據提出債權人清冊、債
    務人清冊、財產及收入狀況說明書、戶籍謄本、財政部台灣
    省南區國稅局95年、96年度綜合所得稅各類所得資料清單、
    財政部台灣省南區國稅局財產歸屬資料清單、財團法人金融
    聯合徵信中心當事人查詢個人資料（信用報告），並依職權
    函最大債權銀行土地銀行提出協議書、無擔保債務還款計畫
    、函保誠人壽保險股份有限公司提出業務人員執行聘約證明
    書，堪認債務人確已達不能清償債務或有不能清償之虞之程
    度。
  (二)又聲請人無擔保或無優先權之債務總額確實未逾1,200萬 元
    等情，亦有債務人提出之財團法人金融聯合徵信中心當事人
    查詢個人資料回覆書可憑。另聲請人前未曾經法院宣告清算
    程序或宣告破產，亦未曾依消費者債務清理條例或破產法之
    規定而受刑之宣告等情，有本院民事紀錄科查詢表、臺灣高
    等法院被告前案紀錄表在卷可憑。
  (三)本件債務人雖曾於消費者債務清理條例施行前，與各債權銀
    行就無擔保債務成立協商，約定每月償還14,585元，共分80
    期，然債務人每月收入約20,427元，而台灣省97年每月每人
    最低生活費係9,829元，有內政部歷年最低生活費一覽表1份
    在卷可稽，債務人每月所領之薪資扣除其最低生活費 9,829
    元後，已不足支付其之前與各債權銀行就無擔保債務成立協
    商所約定每月應償還之14,585元，更毋庸論及債務人每月尚
    須給付父母之扶養費共6,552元。債務人主張有不可歸責於
    己之事由，致履行上開協議顯有重大困難，堪予採信。
四、綜上所述，債務人僅係一般消費者，並未從事營業，其已達
    不能清償債務或有不能清償之虞之程度，其中無擔保或無優
    先權之債務，在 1,200萬元以下，之前雖與各債權銀行達成
    協議，但因不可歸責於己之事由，致履行上開協議顯有重大
    困難，且未經法院裁定開始清算程序或宣告破產，又查無消
    費者債務清理條例第 6條第3項、第8條或第46條各款所定駁
    回更生聲請之事由存在，則債務人聲請更生，應屬有據，爰
    裁定如主文。
中    華    民    國    97    年    10    月    15    日
              民事第二庭    法      官  侯明正
上為正本係照原本作成
本件不得抗告。
本裁定已於97年10月15日下午5時公告。
中    華    民    國    97    年    10    月    15    日
                            書  記  官  程欣怡


司法院資訊處製作；財團法人民間司法改革基金會備份。
